【裁判字號】    92,交訴,83
【裁判日期】    921120
【裁判案由】    業務過失致死等
【裁判全文】
臺灣桃園地方法院刑事判決                          九十二年度交訴字第八三號
    公  訴  人  臺灣桃園地方法院檢察署檢察官
    被      告  丁○○
右列被告因業務過失致死等案件，經檢察官提起公訴（九十二年度偵續一字第一四號
），本院判決如左：
    主  文
丁○○無罪。
    理  由
一、公訴意旨略以：被告丁○○係設於桃園縣龜山鄉○○村○○街二○八號振穩交通
    有限公司司機，係以從事駕駛為業務之人。其於民國八十九年十月十四日下午某
    時，駕駛車牌號碼ＮＧ－九六０號油罐車，沿同縣大園鄉○○○路往大園交流道
    方向前行，於同日下午二時許，行經中正東路三八二號前，本應注意汽車在雙向
    四車道行駛時，大型汽車除超越同一車道之前車或準備左轉外，不得在內側車道
    行駛，且行車速度在市區道路，時速不得超過四十公里，而依當時之情形，又無
    不能注意之情事，竟疏於注意，於上開路段，貿然行駛於內側車道，且以超過速
    限四十公里之時速超速行駛，適對向由被害人姜敏郎所駕駛之車牌號碼ＡＥ－三
    五七七號自用小客車操作失控，先撞及路旁由案外人張詔俊（另由檢察官偵查）
    所停放之車牌號碼Ｒ三－四六四五號自小客車，復衝入被告所駕油罐車車前，被
    告見狀閃避不及，該自小客車車頭與油罐車左前輪發生碰撞，劇烈撞擊致油罐車
    之方向盤拉桿故障，油罐車因此失控滑向對向車道，撞及對向由被害人丙○○所
    駕駛之車牌號碼七Ｈ－七六五號電子花車，油罐車車頭並與車身脫勾，車身翻覆
    於路中央，致被害人姜敏郎因劇烈撞擊致頭部撞傷、腦挫傷出血死亡，被害人丙○○受有頭部外傷、胸部鈍傷、右手食指裂傷之傷害，因認被告涉有刑法第二百
    七十六條第二項之業務過失致人於死罪嫌及同法第二百八十四條第二項前段之業
    務過失傷害罪嫌云云。
二、本件公訴人認被告丁○○涉有右揭犯行，無非係以卷附被害人姜敏郎之相驗屍體
    證明書、勘驗筆錄、驗斷書、道路交通事故調查報告表、車禍現場照片、等文書
    為據，及被告自承於意外發生前係行駛於該路段內側車道、車速超過四十公里等
    情，推論被告對本件車禍發生確有過失等語，為其主要論據。按犯罪事實應依證
    據認定之，無證據不得認定其犯罪事實，又不能證明被告犯罪者，應諭知無罪之
    判決，刑事訴訟法第一百五十四條第二項及同法第三百零一條第一項分別定有明
    文。又按事實之認定，應憑證據，如未能發現相當證據，或證據不足以證明，自
    不能以推測或擬制之方法，以為裁判基礎，最高法院著有四十年台上字第八六號
    判例可資參考。再按刑法上之過失犯，以行為人對於犯罪結果之發生按其情節應
    注意，並能注意，而不注意者，始克相當；若事出突然，依當時情形，不能注意
    時，縱有結果發生，仍不得令負過失責任，最高法院八十七年度台非字第三三七
    號判決意旨可供參照。
三、訊據被告丁○○固不否認其有於右揭時間駕車行經該處及發生車禍之事實，惟堅
    決否認其就該次車禍之發生有何過失，辯稱：當時是因為伊所行駛路段之右側車
    道上有很多車輛從加油站進出，故伊將車開到內側車道去，當時伊在注意前面的
    車況，並未注意到對向車道有車衝過來，該車速度很快，伊沒有過失等語。經查
    ：
  (一)本案車禍係因被害人姜敏郎駕駛車牌號碼ＡＥ－三五七七號自小客車（即現場圖
    所標示之「甲車」，下同），沿桃園縣大園鄉○○○路往大園市區方向行駛，於
    同日下午二時許行經中正東路三八二號前時，突然操作失控而撞上停於同向車道
    路旁之車牌號碼Ｒ三－四六四五號自用小客車（該車所有人為案外人張詔俊，即
    現場圖所標示之「乙車」，下同）車尾左側，復斜衝入被告行駛之對向車道（往
    大園交流道方向）內，被告避煞不及，而與被害人姜敏郎所駕駛之甲車發生碰撞
    ，甲車撞到被告所駕駛之車牌號碼ＮＧ－九六０號油罐車（即現場圖所標示之「
    丙車」，下同）車頭左前輪處，甲車因而反彈滑至對向車道（即其原本行駛之車
    道）路旁停住，丙車則因劇烈撞擊導致方向盤拉桿故障，失控滑向往大園市區方
    向之對向車道，與告訴人丙○○駕駛之車牌號碼七Ｈ－七六五號電子花車（即現
    場圖所表示之「丁車」，下同）車頭左側發生碰撞，兩車復滑行至撞上路旁圍籬
    始停下，而丙車車身則於滑行過程中與車頭脫勾而橫向翻覆在道路中央乙節，業
    據被告於警詢、偵查中及本院審理中供述在卷，並分別經證人即告訴人丙○○於
    警詢、偵查中，及證人即目擊者乙○○於警詢中證述綦詳，且參酌現場照片二十
    幀（見八十九年度相字第一六五一號卷第二三至二四頁、三六至四一頁）所示之
    現場車輛停放位置、各車車損情形、散落物散布處、丙車刮地痕起點等情，足徵
    證人丙○○、乙○○及被告等人於警詢、偵查中所供述之車禍發生情節，核與事
    實相符，均堪採信。縱證人丙○○於本院審理中就本院所詢車禍發生經過等情節
    ，證稱：這麼久了，忘記了，但當時在警詢中有說明過，警詢、偵查中所述都是
    實在的等語，及證人乙○○於本院審理中證稱：伊未看到油罐車翻倒前的情形，
    伊只看到油罐車翻倒，在翻倒之際，車頭碰到電子花車，事情過了那麼久，伊只
    記得前開情形，在警詢中所言是實在的，因伊是行駛在內側車道，而非外側車道
    ，所以可看到被害人姜敏郎所駕駛之車輛先擦撞路邊車輛的情形等語在卷，審酌
    證人丙○○、乙○○二人應係因案發距今已逾三年，記憶模糊，導致渠等無法在
    本院審理中重為說明所致，惟渠等既已於案發後相繼在警詢、偵查中就本案車禍
    發生過程詳加證述，則證人丙○○、乙○○在警詢、偵查中所言，自與事實較為
    相符。
  (二)觀諸警員李文仁所製作之「現場勘查初步報告書」之記載，可知乙車車身為土黃
    色、甲車車身為黑色，丙車車身為白色、紫色條紋，乙車車尾左側有凹陷，甲車
    車頭左、右兩側各有毀損，其右側毀損處有土黃色之轉移油漆痕，左側有白色之
    轉移油漆痕，丁車車頭右前側則有紫色之轉移油漆痕等語，顯見甲車確有自後方
    撞擊乙車車尾左側之情事存在，由此足徵證人丙○○、乙○○二人就此部分之證
    述情節，核與事實相符，足堪採信。
  (三)本案車禍發生路段係屬中間劃有雙黃線分向線之雙向四線道市區道路，行車速限
    四十公里，事故發生當時為日間、天候晴、有自然光線、路面乾燥、無缺陷、視
    距良好，有道路交通事故調查報告表及現場照片可稽（見八十九年度相字第一六
    五一號卷第二二至二四頁）。而由警方繪製之現場圖及現場照片觀之，被告所駕
    駛之丙車刮地痕起點係始於其原本行駛之車道上，而終止於該車車尾處，被害人
    姜敏郎所駕駛之甲車則橫向停止在與前開刮地痕起點相近位置之對向車道（往大
    園市區○○○路旁，甲車車頭凹陷，甲車、丙車兩車碰撞後產生之散落物，則自
    該刮地痕起點左側靠近雙黃線處（仍在被告行駛之車道上）開始分佈，甲車之前
    保險桿則掉落在對向車道（往大園市區方向）之內側車道靠近散落物處，由此顯
    見被告所駕駛之丙車與被害人姜敏郎所駕駛之甲車發生撞擊之地點應係在被告所
    行駛之車道上靠近雙黃線處。另由甲車前保險桿、散落物之掉落處係分在雙黃線
    左右兩側之內側車道上之事實推知，甲車係先在前開撞擊點與丙車發生撞擊後，
    再橫向滑至往大園市區方向之對向車道（即其原本行駛之車道）路旁，車頭朝向
    道路內側，車尾撞上路旁圍籬始停止等情，即可認定。
  (四)此外，證人即警員許朝惠於案發當天下午五時許起，即在大園派出所分別對被告
    、證人丙○○、證人乙○○、告訴人甲○○及證人楊文清（乙車車主張詔俊之妻
    弟）製作談話筆錄，自前開筆錄觀之，亦可得知被告、證人丙○○、證人乙○○
    等人對於車禍發生經過之描述均相符，顯見渠等所供述之車禍發生經過，應屬真
    實，均足供本院採為認定本案事實之基礎，而無告訴人甲○○於偵查中具狀所稱
    「被告與證人丙○○串證勾結」等情存在，併此敘明。
  (五)綜上所述，由現場所留之各項跡證，及審酌證人丙○○、乙○○、被告等人之陳
    述推知，車禍應係被害人姜敏郎突因操作車輛失控，先撞擊同向車道上停放在路
    旁之乙車車尾左側後，斜衝入被告行駛之車道內，撞上被告駕駛之丙車車頭左側
    前輪處，再橫向滑至往大園市區方向之對向車道（即其原本行駛之車道）路旁，
    車頭朝向道路內側，車尾撞上路旁圍籬始停止，即堪認定，被害人姜敏郎所駕駛
    之甲車既係突然衝入被告所駕駛之丙車前方，被告對此一突發狀況，自無法預見
    ，其亦無從採取任何有效的避煞措施，來避免該次車禍之發生之餘地，揆諸首揭
    說明，被告即無任何「應注意能注意而不注意」之過失存在。至公訴意旨指稱：
    被告本應注意汽車在雙向四車道行駛時，大型汽車除超越同一車道之前車或準備
    左轉外，不得在內側車道行駛，且行車速度在市區道路時速不得超過四十公里，
    而依當時之情形，又無不能注意之情事，竟疏於注意，貿然行駛於內側車道，且
    以超過四十公里之時速超速行駛，認被告就本案車禍之發生顯有過失云云。惟查
    ：被告駕駛油罐車行駛於內側車道，固有違反道路交通安全規則之處，然被告對
    於前開突發狀況，既屬不能注意而無法防免，則被告對本案車禍之發生，自無過
    失可言，業如前述，縱被告斯時駕車有超速行駛之情形，亦非造成本案車禍發生
    之原因，況被告所為之前揭違規事實與被害人是否因本案車禍死亡間，並無相當
    因果關係存在，本院自難以被告有違規行駛內側車道及超速之事實，遽認被告對
    本案車禍之發生有何過失。再者，臺灣省桃園縣區車輛行車事故鑑定委員會鑑定
    意見認肇事原因為「姜敏郎駕駛自小客車自行操控失當駛出路外（丁○○駕駛油
    罐車行駛內側車道有違規定）」等語，及臺灣省車輛行車事故覆議鑑定委員會之
    鑑定意見認「姜敏郎駕駛自小客車，自行操控失當駛出路外撞擊路邊停車後失控
    衍生連環肇事，為肇事原因。楊文清、丙○○、丁○○均無肇事因素（惟丁○○
    駕駛油罐車，行駛內側車道與超速行駛，均有違規定）。」等語，均與本院前揭
    認定結果相符，此有臺灣省桃園縣區車輛行車事故鑑定委員會八九府車鑑桃字第
    八九一四一四號鑑定意見書、臺灣省車輛行車事故覆議鑑定委員會九十年一月二
    十九日府覆議字第八九二四０九號函各乙紙附卷可稽。此外，復查無其他積極之
    證據足以證明被告就本案車禍事故導致被害人姜敏郎死亡、證人丙○○受傷之結
    果，有何過失犯行存在，既不能證明被告犯罪，自應為被告無罪之諭知。
據上論斷，應依刑事訴訟法第三百零一條第一項，判決如主文。
本案經檢察官魏雯祈到庭執行職務。
中      華      民      國    九十二    年      十一      月    二十    日
                                  臺灣桃園地方法院交通法庭
                                  審判長法  官  吳  爭  奇
                                        法  官  潘  政  宏
                                        法  官  胡  芷瑜
右正本證明與原本無異。
如不服本判決，應於判決送達後十日內，向本院提出上訴狀。
                                        書記官  劉  晨  輝
中      華      民      國    九十二    年      十一      月    二十    日


司法院資訊處製作；財團法人民間司法改革基金會備份。
